---
title: "Vidas globales: CALIDAD EN PERSPECTIVA"
author: "Álvaro y Adrián"
date: "Mayo 2024"
output:
  word_document:
    toc: true
    toc_depth: '2'
  html_document:
    toc: true
    number_sections: true
    toc_depth: 2
    toc_float:
      collapsed: false
      smooth_scroll: true
  pdf_document:
    toc: true
    toc_depth: '2'
---

```{r setup, include=FALSE}
knitr::opts_chunk$set(echo = TRUE)
```

#Lectura de bases

```{r}
rm(list = ls())

tic = read.csv("tic.csv",as.is = TRUE)
poblacion = read.csv("poblacion.csv",as.is = TRUE)
poblacionglobal = read.csv("poblacionglobal.csv",as.is = TRUE)
IGI = read.csv("IGI.csv",as.is = TRUE)
inflacion = read.csv("inflacion.csv",as.is = TRUE)
tic08_21 = read.csv("tic08_21.csv",as.is = TRUE)
```


#Limpieza de los datos:

```{r}
colnames(tic)
colnames(poblacion)
colnames(IGI)

```
```{r}
colnames(IGI)[grep("Overall.index_Inclusive_growth_Value",colnames(IGI))]<-"General"
colnames(IGI)[grep("Economy_Inclusive_growth_Value",colnames(IGI))]<-"Economico"
colnames(IGI)[grep("Living.conditions_Inclusive_growth_Value",colnames(IGI))]<-"Condicion_vida"
colnames(IGI)[grep("Equality_Inclusive_growth_Value",colnames(IGI))]<-"Igualdad"
colnames(IGI)[grep("Environment_Inclusive_growth_Value",colnames(IGI))]<-"Medioambiente"


colnames(tic08_21)[grep("X2008_Index_Value",colnames(tic08_21))]<-"TIC2008"
colnames(tic08_21)[grep("X2009_Index_Value",colnames(tic08_21))]<-"TIC2009"
colnames(tic08_21)[grep("X2010_Index_Value",colnames(tic08_21))]<-"TIC2010"
colnames(tic08_21)[grep("X2011_Index_Value",colnames(tic08_21))]<-"TIC2011"
colnames(tic08_21)[grep("X2012_Index_Value",colnames(tic08_21))]<-"TIC2012"
colnames(tic08_21)[grep("X2013_Index_Value",colnames(tic08_21))]<-"TIC2013"
colnames(tic08_21)[grep("X2014_Index_Value",colnames(tic08_21))]<-"TIC2014"
colnames(tic08_21)[grep("X2015_Index_Value",colnames(tic08_21))]<-"TIC2015"
colnames(tic08_21)[grep("X2016_Index_Value",colnames(tic08_21))]<-"TIC2016"
colnames(tic08_21)[grep("X2017_Index_Value",colnames(tic08_21))]<-"TIC2017"
colnames(tic08_21)[grep("X2018_Index_Value",colnames(tic08_21))]<-"TIC2018"
colnames(tic08_21)[grep("X2019_Index_Value",colnames(tic08_21))]<-"TIC2019"
colnames(tic08_21)[grep("X2020_Index_Value",colnames(tic08_21))]<-"TIC2020"
colnames(tic08_21)[grep("X2021_Index_Value",colnames(tic08_21))]<-"TIC2021"



colnames(tic)[grep("X2011_Index_Value",colnames(tic))]<-"TIC2011"
colnames(tic)[grep("X2021_Index_Value",colnames(tic))]<-"TIC2021"
tic$Category_Label<-NULL

colnames(poblacion)[grep("X1951_Absolute_value_Value",colnames(poblacion))]<-"POBLACION1951"
colnames(poblacion)[grep("X1961_Absolute_value_Value",colnames(poblacion))]<-"POBLACION1961"
colnames(poblacion)[grep("X1971_Absolute_value_Value",colnames(poblacion))]<-"POBLACION1971"
colnames(poblacion)[grep("X1981_Absolute_value_Value",colnames(poblacion))]<-"POBLACION1981"
colnames(poblacion)[grep("X1991_Absolute_value_Value",colnames(poblacion))]<-"POBLACION1991"
colnames(poblacion)[grep("X2001_Absolute_value_Value",colnames(poblacion))]<-"POBLACION2001"
colnames(poblacion)[grep("X2011_Absolute_value_Value",colnames(poblacion))]<-"POBLACION2011"
colnames(poblacion)[grep("X2021_Absolute_value_Value",colnames(poblacion))]<-"POBLACION2021"
```

```{r}
poblacion<-poblacion[-c(1,5,6,8,9,12,24,27,31,40:42,46,47,52,56,57,60,63,68,69,73:75,79:86,91,93,95:97,103,109,120,121,129,139,143,147,152,155,156,159,161,163,166,168,170,181:183,185,186,189,194,195,198,202,207,213:215,221,222,226:228,231,234:236,238:241,243,247,248,250,251), ]
poblacion$id=1:167
```


#PROBLEMA SOBREPOBLACIÓN:

```{r}
poblacionglobal<-data.frame(t(poblacionglobal[-1]))
poblacionglobal<-data.frame(Tiempo=1950:2021,poblacionglobal=poblacionglobal[ ,1])
p<-barplot(height = poblacionglobal$poblacionglobal, names=poblacionglobal$Tiempo,main = "Poblacion global", col=colorRampPalette(c('yellow','red3'))(72))
```

```{r}
BBDD=merge(x=poblacion,y=tic,all = TRUE)
kendall<-BBDD[-c(1,10,11,13,16,20,23,27,28,33,50,52,63:65,76,82,86,88,92,96,109,112,114,117,123,127:131,138,140,144,145,151,153,162:166), ]
kendall$id=1:125
kendall<-merge(x=kendall,y=IGI, all=TRUE)
```

#GRÁFICO DE DISPERSIÓN 1:

```{r}
library(corrplot)
numer <- kendall[, c("POBLACION2021", "Condicion_vida")]
plot(POBLACION2021~Condicion_vida, data=numer,col="red")
# numer <- na.omit(numer)
# corrplot(cor(numer, method = "kendall"), type = "upper", title = "Matriz de correlacion de Kendall",
#          diag = FALSE, method = "ellipse", tl.col = "black", 
#          addCoef.col = "orange", mar = c(2,2,5,2))

```



#BoxPlot confirmar anómalos:

```{r}

boxplot(poblacion$POBLACION2021,log="y",xlab="2021")
```


```{r}
summary(poblacion$POBLACION2021)

```
```{r}
which.max(poblacion$POBLACION2021)
```
China anómala


```{r}
kendall[which.max(kendall$POBLACION2021),"POBLACION2021"]=NA
which.max(kendall$POBLACION2021)
```
India anómala

```{r}
kendall[which.max(kendall$POBLACION2021),"POBLACION2021"]=NA
which.max(kendall$POBLACION2021)
```
EEUU no anómalo

#Quitamos anómalos y representamos:

```{r}
library(corrplot)
numer <- kendall[, c("POBLACION2021", "Condicion_vida")]
plot(POBLACION2021~Condicion_vida, data=numer,col=rainbow(40))
# numer <- na.omit(numer)
# corrplot(cor(numer, method = "kendall"), type = "upper", title = "Matriz de correlacion de Kendall",
#          diag = FALSE, method = "ellipse", tl.col = "black", 
#          addCoef.col = "orange", mar = c(2,2,5,2))
```

Podemos observar que no hay relación entre Condición de vida y población



Por aquí buscamos los países que mejor y peor situados están respecto a la Condición de vida

```{r}
which.max(IGI$Condicion_vida)
which.min(IGI$Condicion_vida)

aux<-IGI
aux[which.max(aux$Condicion_vida),"Condicion_vida"]=NA
aux[which.min(aux$Condicion_vida),"Condicion_vida"]=NA
which.max(aux$Condicion_vida)
which.min(aux$Condicion_vida)
```

Mejor pais: Bélgica
            Suecia
            
Peor pais: Sierra Leona
           Burkina Faso

Ahora, vemos lo mismo respecto al uso de las TIC en 2021:

```{r}
which.max(tic$TIC2021)
which.min(tic$TIC2021)

aux<-tic
aux[which.max(aux$TIC2021),"TIC2021"]=NA
aux[which.min(aux$TIC2021),"TIC2021"]=NA
which.max(aux$TIC2021)
which.min(aux$TIC2021)
```
Mejor pais: Islandia
            Bélgica
            
Peor pais: Sudán del Sur
           Yemen
           
Bélgica parece que repite, el resto parece que no ¿estarán relacionados?

```{r}
library(corrplot)

numer = subset(kendall,select=c(Igualdad, Condicion_vida))
corrplot(cor(numer, method = "pearson"), type = "upper", title = "Matriz de correlación de Pearson",
         diag = FALSE, method = "ellipse", tl.col = "black", 
         addCoef.col = "orange", mar = c(2,2,5,2))
```

```{r}
numer = subset(kendall,select=c(POBLACION2021, Condicion_vida))
numer <- na.omit(numer)
corrplot(cor(numer, method = "pearson"), type = "upper", title = "Matriz de correlación de Pearson",
         diag = FALSE, method = "ellipse", tl.col = "black", 
         addCoef.col = "orange", mar = c(2,2,5,2))
```



```{r}
numer = subset(kendall,select=c(TIC2021, Condicion_vida))
corrplot(cor(numer, method = "pearson"), type = "upper", title = "Matriz de correlación de Pearson",
         diag = FALSE, method = "ellipse", tl.col = "black", 
         addCoef.col = "orange", mar = c(2,2,5,2))
```


Claramente la condición de vida está relacionada con la Igualdad y sobre todo, con las TIC.
La población, en cambio, no está relacionada con la condicion de vida. 



Ahora buscamos los países mejor y peor posicionados respecto a la igualdad:

```{r}
which.max(kendall$Igualdad)
which.min(kendall$Igualdad)
aux<-kendall
aux[which.max(aux$Igualdad),"Igualdad"]=NA
which.max(aux$Igualdad)
aux2<-aux
aux2[which.max(aux2$Igualdad),"Igualdad"]=NA
which.max(aux2$Igualdad)

```
Los nórdicos destacan como los más equitativos entre géneros con: Suecia, Finlandia y Noruega


Realizamos una prueba/test de signo, para ver si es igual significativamente la mediana de uso de las TIC en 2008 y 2021 y entre 2011 y 2021:


```{r}
TestSignos = function(x, M = 0, p = 0.5, conf.level = 0.95, 
                      alternative = "two.sided") {
  S = sum(x-M > 0)
  ceros = sum(x-M == 0)
  n = length(x) - ceros
  binom.test(x = S, n = n, p = p, alternative = alternative, 
             conf.level = conf.level)
}
```

```{r}

datos <- kendall[!is.na(kendall$TIC2021),]
datos <- datos[!is.na(datos$TIC2011),]
TestSignos(datos$TIC2021-datos$TIC2011)


```

```{r}

datos <- tic08_21[!is.na(tic08_21$TIC2021),]
datos <- datos[!is.na(datos$TIC2008),]
TestSignos(datos$TIC2021-datos$TIC2008)


```


Por último, HACEMOS LA MEDIA POR COLUMNAS DE TODO EL USO DE TIC DE 2008 A 2021, PARA VER EL USO DE LAS TIC DE FORMA GLOBAL EN ESTOS 13 AÑOS:

PODEMOS DESTACAR QUE DISMINUYE 2 VECES. UNA POR LA CRISIS DE 2008 Y OTRA POR EL COVID


```{r}
datos08 <- tic08_21[!is.na(tic08_21$TIC2008),]
datos09 <- tic08_21[!is.na(tic08_21$TIC2009),]
datos10 <- tic08_21[!is.na(tic08_21$TIC2010),]
datos11 <- tic08_21[!is.na(tic08_21$TIC2011),]
datos12 <- tic08_21[!is.na(tic08_21$TIC2012),]
datos13 <- tic08_21[!is.na(tic08_21$TIC2013),]
datos14 <- tic08_21[!is.na(tic08_21$TIC2014),]
datos15 <- tic08_21[!is.na(tic08_21$TIC2015),]
datos16 <- tic08_21[!is.na(tic08_21$TIC2016),]
datos17 <- tic08_21[!is.na(tic08_21$TIC2017),]
datos18 <- tic08_21[!is.na(tic08_21$TIC2018),]
datos19 <- tic08_21[!is.na(tic08_21$TIC2019),]
datos20 <- tic08_21[!is.na(tic08_21$TIC2020),]
datos21 <- tic08_21[!is.na(tic08_21$TIC2021),]


ticSUMA <- data.frame(
  "Año" = as.character(c("datos")),
  "2008" = c(sum(datos08$TIC2008)/length(datos08$TIC2008)) , 
  "2009" = c(sum(datos09$TIC2009)/length(datos09$TIC2009)), 
  "2010" = c(sum(datos10$TIC2010)/length(datos10$TIC2010)),
  "2011" = c(sum(datos11$TIC2011)/length(datos11$TIC2011)),
  "2012" = c(sum(datos12$TIC2012)/length(datos12$TIC2012)),
  "2013" = c(sum(datos13$TIC2013)/length(datos13$TIC2013)),
  "2014" = c(sum(datos14$TIC2014)/length(datos14$TIC2014)),
  "2015" = c(sum(datos15$TIC2015)/length(datos15$TIC2015)),
  "2016" = c(sum(datos16$TIC2016)/length(datos16$TIC2016)),
  "2017" = c(sum(datos17$TIC2017)/length(datos17$TIC2017)),
  "2018" = c(sum(datos18$TIC2018)/length(datos18$TIC2018)),
  "2019" = c(sum(datos19$TIC2019)/length(datos19$TIC2019)),
  "2020" = c(sum(datos20$TIC2020)/length(datos20$TIC2020)),
  "2021" = c(sum(datos21$TIC2021)/length(datos21$TIC2021))
)
```


```{r}
ticSUMA <- data.frame(t(ticSUMA[-1]))
# Añadimos los nombres de las columnas


```

```{r}
p<-barplot(height = ticSUMA$t.ticSUMA..1.., names=2008:2021,main = "Barras", col="#F19CBB")
```

